最高法院刑事裁定　　　　　　　　　　111年度台抗字第199號
抗　告　人　陳錫壽




上列抗告人因違反毒品危害防制條例案件，不服臺灣高等法院中
華民國110年12月29日駁回其聲請再審之裁定（110年度聲再字第
511號），提起抗告，本院裁定如下：
    主  文
抗告駁回。
    理  由
一、抗告人陳錫壽違反毒品危害防制條例案件，對於原審法院98
    年度上更㈠字第429 號確定判決中，關於事實欄二㈣部分（
    下稱原確定判決，或稱本案），聲請再審，聲請意旨除如原
    裁定理由所載外，並主張其所為至多僅成立意圖販賣而持
    有第二級毒品罪等語。
二、原裁定駁回抗告人之聲請，理由略以：
  ㈠原確定判決以抗告人係基於供販賣第二級毒品甲基安非他命
    （下稱安非他命）以牟利之犯意，而購入安非他命，認係犯
    行為時毒品危害防制條例（下稱毒品條例）第4條第2項之販
    賣第二級毒品罪，已敘明所憑之依據及憑以認定之理由；就
    抗告人之辯解認不可採，亦予以說明。
  ㈡抗告人僅主張其所為並非既遂，並認原確定判決論以販賣第
    二級毒品既遂有誤，並未爭執原確定判決所認定之事實有何
    違誤，無從以再審救濟。
  ㈢抗告人聲請之許登壹於本案之羈押訊問時已為不利抗告人之
    陳述，縱再傳喚到庭詰問，亦無從推翻原確定判決認定之事
    實。
三、抗告意旨略以：㈠實務上既遂、未遂列為同一罪名，已限縮
    受刑人聲請再審之權利；且縱認受判決人行為未遂，亦已無
    從以非常上訴救濟，自有待商榷。既遂、未遂係不同之罪名
    ，未遂犯係不完整之犯罪行為，應視為「輕於原判決所認罪
    名」。㈡毒品條例經多次修正，以加重販賣毒品之刑度，因
    此既遂之認定應從保護法益之觀點從嚴判斷，不得類推適用
    。本案之毒品於共犯張永宏持以「試毒」時即被查獲，依司
    法院釋字第792 號解釋意旨，不僅非販賣既遂，亦非販賣未
    遂，而係意圖販賣而持有。原確定判決援用之最高法院判決
    （例）已經前開解釋認定係違憲，原裁定之見解亦與該解釋
    意旨不符，自應予撤銷等語。
四、本院按，再審係針對有罪確定判決之事實誤認所設之救濟程
    序。有罪判決確定後，為受判決人之利益聲請再審者，應以
    書狀具體表明如何符合刑事訴訟法第420條及第421條所定得
    聲請再審之事由。經查，抗告人雖主張：林建和及其共犯許
    登壹所涉毒品之另案，均經法院認為其等與抗告人之毒品交
    易尚屬未遂，則屬於毒品下游之抗告人所涉之本案如何能認
    係既遂等語。然針對原確定判決所認定：抗告人基於意圖供
    販賣安非他命以牟利之犯意，先以電話向身分不詳綽號為「
    太陽」之男子，議定以新臺幣120萬元之價格購買1公斤之安
    非他命，再伺機出售，並聯絡具有幫助販賣犯意之張永宏一
    同前往約定之地點；「太陽」則委請許登壹拿取安非他命後
    前往約定地點；其後許登壹將安非他命交付抗告人，抗告人
    交給張永宏測試後，即與許登壹於另址等候，惟警方隨即查
    獲張永宏並扣得前述安非他命之事實（見原審卷第16、17頁
    即原確定判決第2、3頁），抗告人並未爭執或主張有何誤認
    ；至於該等事實應為如何之法律上之評價，則屬法律適用之
    問題，非再審程序所得救濟。原裁定基於相同之理由，認為
    抗告人之本件聲請與刑事訴訟法第420條及第421條所定得聲
    請再審之事由，不相適合，而認其聲請為無理由，予以駁回
    ，於法並無不合。抗告意旨，或係就既遂、未遂應如何判斷
    ，或係就原確定判決所認定之事實應如何適用法律，有所主
    張，惟就原裁定有如何之違法，並未具體指陳，應認其抗告
    為無理由，予以駁回。
據上論結，應依刑事訴訟法第412條，裁定如主文。
中    華    民    國   111    年    2     月    24    日
                  刑事第四庭審判長法  官  林  立  華  
                                  法  官  謝  靜  恒  
                                  法  官  王  敏  慧  
                                  法  官  李  麗  珠  
                                  法  官  林  瑞  斌  
本件正本證明與原本無異
                                  書記官
中    華    民    國   111    年    3     月    2     日